【裁判字號】    98,審勞小上,10
【裁判日期】    980617
【裁判案由】    給付資遣費等
【裁判全文】
臺灣臺北地方法院民事判決          98年度審勞小上字第10號
上  訴  人  乙○○
被 上訴 人  太乙廣告行銷股份有限公司
                        之1
法定代理人  甲○○
當事人間請求給付資遣費等事件，上訴人對於中華民國98年5 月
8 日本院新店簡易庭98年度店勞小字第3 號第一審小額民事判決
提起上訴，本院判決如下：
    主  文
上訴駁回。
第二審訴訟費用新台幣壹仟伍佰元由上訴人負擔。
    理  由
一、上訴人上訴意旨略以：
  (一)上訴人之工作為美編網頁設計人員，係被上訴人有意持續維
    持經濟活動所衍生之相關職務工作，不符合臨時性、短期性
    、季節性工作之規定，又上訴人與被上訴人公司其他美製組
    設計人員從事相同之工作，其他設計人員係簽訂不定期契約
    ，則上訴人之工作亦應視為繼續性工作，且上訴人於民國96
    年11月1日到職，而至97年12月23日離職，工作期間已超過
    一年以上，亦見上訴人從事者為繼續性工作，再上訴人簽署
    聘僱契約書時，契約書上任職期間並無填寫，其上之印文亦
    非上訴人親蓋，而被上訴人並未於契約書上註明為定期契約
    ，是原審判決認定兩造間之勞動契約為定期契約違反勞動基
    準法第九條規定。
  (二)原審判決謂上訴人未能舉證證明在被上訴人公司有繼續工作
    一年以上之事實，惟依被上訴人所送臺北縣勞資協調會函文
    上明確載明「乙○○先生自96年11月1日任職」，而公司員
    工到職／離職單上亦載明「到職日為96年11月1日」，均足
    證上訴人工作年資已超過一年，今上訴人再提勞工被保險人
    投保資料表，其中投保生效時期為96年11月7日，退保日期
    為97年12月23日，更為上訴人工作年資超過一年之鐵證。原
    審判決駁回上訴人應休未休特別休假工資之請求，違反勞動
    基準法第三十八條規定。
  (三)被上訴人於原審自認並無加班費之給付，其要求上訴人加班
    ，自違反勞動基準法第二十四條規定，上訴人於97年12月23
    日是以被上訴人加班規定不合理而拒絕加班，並依勞動基準
    法第十四條第一項第六款規定終止兩造間勞動契約。原審判
    決不要求被上訴人對有利於伊之事實舉證，反將舉證責任全
    交由上訴人負擔，並進而以上訴人未能舉證遭被上訴人解僱
    ，認定兩造間之勞動契約係因合意而終止，舉證責任之分配
    顯失公平。是以，原審判決駁回上訴人資遣費及預告期間工
    資之請求，違反勞動基準法第十六、十七條規定。
  (四)關於年終獎金部分，原審判決以上訴人未有全年工作之事實
    而駁回上訴人此部分請求，惟依薪資單顯示被上訴人年終獎
    金之發放，係以工作期間為比例之發給，是上訴人縱無法取
    得全年之年終獎金，亦應可請求按部分比例發給之年終獎金
    ，故原審判決亦違反勞動基準法第二十九條規定。
  (五)為此提起上訴，求為廢棄原判決等語。
二、首先，本件上訴人提起上訴，指摘原審判決有違勞動基準法
    第九條、第十六條、第十七條、第二十九條、第三十八條規
    定，及民事訴訟法第二百七十七條規定等情，應已符合民事
    訴訟法第四百三十六條之二十四第二項之規定，其提起上訴
    ，即屬合法。
三、其次，即應審究其提起本件上訴有無理由，分述如下：
  (一)按當事人主張有利於己之事實者，就其事實有舉證之責任，
    民事訴訟法第二百七十七條前段定有明文。又主張法律關係
    存在之當事人，須就該法律關係發生所須具備之特別要件，
    負舉證責任。再者，民事訴訟如係由原告主張權利者，應先
    由原告負舉證之責，若原告先不能舉證，以證實自己主張之
    事實為真實，則被告就其抗辯事實即令不能舉證，或其所舉
    證據尚有疵累，亦應駁回原告之請求，此有最高法院17年上
    字第197號判例要旨可資參照。首先，原審判決並未認定兩
    造間勞動契約為定期契約之性質，上訴人誤指原審判決認定
    有違反勞動基準法第九條規定云云，尚有誤解。其次，上訴
    人雖主張其有以被上訴人違反勞動基準法第十一、十二條規
    定無故要求其離職、及被上訴人違反同法第二十四條規定不
    給付加班費要求上訴人加班為由，依同法第十四條第一項第
    六款規定終止兩造間勞動契約等語。惟查，上訴人依勞動基
    準法第十四條第一項第六款規定終止兩造間勞動契約之主張
    ，於原審為被上訴人所否認，且上訴人並未提出被上訴人違
    反勞動基準法規定之相關證據資料，以供原審法院審酌，原
    審乃於斟酌兩造全辯論意旨及調查證據之結果後，認定兩造
    為合意終止勞動契約，此概屬原審法院認定事實、取捨證據
    之職權範圍，乃係原審法院基於其事實審法院職權之正當行
    使。甚者，原審法院先責令上訴人就被上訴人具備勞動基準
    法第十四條第一項第六款事由負舉證責任，而未將舉證責任
    錯置，亦難認有違反民事訴訟法第二百七十七條規定之情事
    可言；據此，原審判決認定兩造間勞動契約係合意終止，進
    而駁回上訴人關於資遣費、預告期間工資之請求，並未有悖
    於勞動基準法第十六條、第十七條規定之違法。
  (二)次按證據之取捨，屬於事實審法院之職權，若其取捨並不違
    背法令，即不容當事人以採證不當為指摘。卷查，上訴人就
    有關應休未休特別休假工資、年終獎金之請求部分，所為其
    受僱於被上訴人公司年資是否達一年以上之陳述，並未具體
    指摘原審判決所違背之法令、判例為何，且如前所述，此屬
    原審認定事實、取捨證據之職權範圍，乃係原審法院基於其
    事實審法院職權之正當行使，故上訴人遽以主張原審判決違
    背法令，洵無足取。
四、再者，小額訴訟程序之當事人除有因原法院違背法令致未能
    提出者外，於第二審程序不得提出新攻擊或防禦方法，民事
    訴訟法第四百三十六條之二十八定有明文。蓋為貫徹小額民
    事程序之簡速性，避免因當事人於上訴程序提出新事實及證
    據而延滯訴訟，小額事件之第二審法院原則上應按第一審之
    訴訟資料，審核其訴訟程序及判決內容有無違背法令，當事
    人於第一審言詞辯論終結前未曾提出之訴訟資料，不得再行
    提出。經查，上訴人雖陳稱：被上訴人於原審法院提出之聘
    僱契約書有違反勞動基準法第九條規定之情事，並聲請法院
    就聘僱契約書上之印文進行調查等語；然此實為在原審辯論
    終結後所提出之新攻擊防禦方法，且未證明係因原審法院違
    背法令致其無法提出，揆諸前開說明，上訴人於本件小額民
    事事件之上訴程序中已不得再行提出，其聲請調查證據部分
    ，亦不應准許。
五、綜上所述，原審判決並無上訴人所指違背法令情事，上訴人
    提起本件上訴，依其上訴意旨足認上訴為無理由，爰依民事
    訴訟法第四百三十六條之二十九第二款規定，不經言詞辯論
    ，逕以判決駁回。
六、訴訟費用之負擔：本件上訴裁判費為新台幣1,500元，應由
    上訴人負擔，爰確定如主文第二項所載。
七、據上論結，本件上訴為無理由，依民事訴訟法第四百三十六
    條之三十二第二項、第四百四十九條第一項、第四百三十六
    條之二十九第二款、第七十八條、第四百三十六條之三十二
    第一項、第四百三十六條之十九，判決如主文。
中    華    民    國    98    年    6     月    17    日
                  勞工法庭    審判長法  官  劉坤典
                                    法  官  劉又菁
                                    法  官  賴錦華
以上正本係照原本作成。
本判決不得上訴。
中    華    民    國    98    年    6     月    17    日
                                    書記官  張馨文


司法院資訊處製作；財團法人民間司法改革基金會備份。
